【裁判字號】    95,訴,2562
【裁判日期】    951130
【裁判案由】    殺人未遂
【裁判全文】
臺灣板橋地方法院刑事判決              95年度訴字第2562號
公  訴  人  臺灣板橋地方法院檢察署檢察官
被      告  丁○○
輔  佐  人  丙○○
指定辯護人  本院公設辯護人甲○○
上列被告因殺人案件，經檢察官提起公訴（95年度偵字第19269
號），本院判決如下：
    主  文
丁○○殺人未遂，處有期徒刑參年。
    事  實
一、丁○○係民國十一年八月十日出生，為年滿八十歲之人，與
    乙○○係夫妻關係，同住於台北縣中和市○○路六八巷七之
    一號，二人為丁○○在大陸地區所購置之房屋及二人在台灣
    地區之上開房屋產權事宜，迭有爭執口角，丁○○為此即曾
    數度對乙○○暴力相向。丁○○雖於九十五年七月六日與乙○○簽署協議書，雙方同意，然丁○○事後認簽署上開協議
    書後，其在台灣地區之居住權益或恐不保，因而心生不滿，
    丁○○雖迭向乙○○抱怨反應上情，然均未獲置理，丁○○
    因而心生不滿，雖預見人體之頭部、胸部有中樞神經、重要
    維生器官分佈，執持利器朝人體頭、胸部猛刺極易導致他人
    死亡之結果，詎為洩憤，基於殺人犯意，於九十五年八月十
    日○時四十分許，持家中剪刀一把進入乙○○房間，趁乙○○就寢之際，以上開剪刀尖端接續朝乙○○頭部、前胸猛刺
    ，乙○○負傷驚醒後，乃高聲呼救，丁○○、乙○○之女丙○○聞聲趕到，上前制止並爭奪丁○○手中之剪刀，二人於
    拉扯之際，乙○○方得趁隙自床上爬起，逃出屋外並高聲呼
    救，適員警接獲鄰居報案趕抵現場，將丁○○及時制伏，並
    當場扣得作案用之前揭剪刀一把，再將乙○○送醫救治，及
    時搶救乙○○所受之前胸多處撕裂傷、右臉撕裂傷、上臂、
    前臂及大拇指裂傷等傷害，始倖免於難而不遂。
二、案經台北縣政府警察局中和分局報告臺灣板橋地方法院檢察
    署檢察官偵查起訴。
    理?由
一、訊據被告丁○○固不否認於上揭時、地，持剪刀往乙○○身
    體刺戳，並致乙○○受有前胸多處撕裂傷、右臉撕裂傷、上
    臂、前臂及大拇指裂傷等傷害之事實，惟矢口否認有何殺人
    犯意，辯稱：案發當時認為乙○○在吵，因此從桌上拿了剪
    刀，叫乙○○不要吵云云。惟查：
  (1)上揭犯罪事實，有證人即被害人乙○○於本院審理及警詢、
    偵查中之證述、證人丙○○於警詢中之證述、慈濟綜合醫院
    診斷證明書、搜索扣押筆錄及扣押物品目錄表。同意書及協
??議書影本各一件、作案用剪刀照片在卷可稽。
  (2)被告雖否認有殺人犯意，然被告於警詢中即稱：因為覺得老
    婆有外遇，覺得生氣才殺伊老婆，並稱伊女兒（按指丙○○
    ）有在旁抓住伊，伊有咬伊女兒等情，顯示被告就案發過程
    、周遭狀況及事理之認知，均有正確之判斷，於案發當時辨
    識行為違法或依其辨識而行為之能力，均屬正常。佐以證人
    丙○○於警詢時證稱：在案發當時聽到乙○○喊救命，伊從
    房間衝出，到達乙○○房間，看到被告壓在乙○○身上，伊
    想把被告拉開，這時乙○○說被告身上有刀子，伊想把被告
    手中的刀子搶過來，在拉扯當中，伊發現被告一直拿刀子往
    乙○○身上刺，伊就一直跟被告說伊是小麟，然後叫乙○○
    趕快去伊房間，一邊喊救命，乙○○說爬不起來，在拉扯當
    中，伊看到被告往乙○○頭及身體部位刺過去，這時伊試圖
    要抓住被告的手，才摸到兇器是剪刀，在與被告搶剪刀的時
    候，被告咬伊的手臂，並用腳頂伊的肚子，造成手臂瘀青、
    紅腫，留下幾個傷口、齒痕，伊後來將剪刀握住，要求被告
    交出來，然後伊叫乙○○趕快去伊房間，這時乙○○好不容
    易爬起來，走出房間，後來在房內僵持一段時間後，聽到乙○○開門出去求救的聲音，伊就勸被告到客廳，伊一直握住
    剪刀不敢放手，後來警察進來，將剪刀搶走，控制住被告等
    情（九十五年度偵字第一九二六九號卷，第九、十頁），與
    證人乙○○證述稱：案發當時正在睡覺，突然覺得痛而驚醒
    ，發現遭到攻擊，伊就和對方拉扯，等到女兒進入房間喊爸
    爸，伊才知是被告要殺伊，伊後來躲到女兒房間後，發現身
    上在噴血，就到陽臺喊救命等情（同前卷，第四十一頁）互
    核相符，佐以乙○○所受傷勢為臉部、前胸、手臂多處穿刺
    撕裂傷，右臉十公分、前胸多處撕裂傷約○‧五公分、二公
    分，上臂○‧五公分、前臂八公分及五公分、大拇指四公分
    撕裂，有前揭診斷證明書在卷可稽，足認被告以前端銳利之
    剪刀刀尖刺戳乙○○身體不僅一次，攻擊之範圍集中於頭、
    臉及軀幹部位，查人體之頭部、胸部有中樞神經、重要維生
    器官分佈，若以利器割、刺，極易造成被害人嚴重受傷甚至
    死亡之後果，被告早已成年，具有相當社會經驗，對此節自
    無從諉為不知，又被告明知乙○○為七旬老人，體力已然衰
    退，受傷復原能力或抵抗暴行之能力又較常人為弱，竟利用
    乙○○躺臥床上熟睡之際，強行壓制後加以襲擊，更顯有避
    免因被害人反抗、躲避而不遂之意，經丙○○衝入阻止，仍
    猛力排除他人阻止而持續攻擊被害人，顯然殺人意圖甚明、
    犯意甚堅，非僅止於恫嚇、警告性質，自不容於事後空言否
    認有致乙○○於死之犯意。
  (3)綜據前述，被告所辯情節，無從建立合理懷疑而推翻前揭積
    極證據，無從採信。本案事證明確，被告犯行已堪認定，自
    應依法論科。
二、核被告所為，係犯刑法第二百七十一條第二項、第一項之殺
    人未遂罪。被告基於殺人之犯意為前揭犯行，惟未生被害人
    死亡之結果，為未遂犯，依刑法第二十六條前段規定，減輕
    其刑。被告係民國十一年八月十日生，有被告年籍資料在卷
    可稽，其為本件犯罪行為時係滿八十歲之人，或係因年齡已
    大，重聽而不易與他人順利溝通，唯恐自己簽署上開協議書
    後，晚年居住權益將有不保，屢次向乙○○爭執未果，終因
    積怨而為此犯行，爰依刑法第十八條第三項之規定，遞予減
    輕其刑。爰審酌被告未顧念多年夫妻情分及家庭和諧，僅因
    主觀臆測，懷恨而起殺意，竟欲率而奪人性命，雖幸因女兒
    同住，聞聲及時阻止犯行，未鑄下無可挽回之後果，然已造
    成被害人嚴重心理及身體傷害，犯後否認犯行，未見確實悔
    意，本院因此認為，被告固無據實陳述之義務，然其缺乏為
    自己行為負責之意仍應施以相當之刑罰，以期收教化警示之
    效，並兼衡其犯罪之動機、目的、所生危害、所受刺激及被
    害人表示不願諒解之態度等一切情狀，量處如主文所示之刑
    ，以示警懲。
三、至扣案之剪刀一把，被告否認為其所有之物，遍查全卷，無
    從認定為被告所有，檢察官亦未舉出積極證據足資認定係被
    告所有，供本案犯罪所用之物，即無從諭知沒收，是起訴書
    所載扣案剪刀為被告所有供犯罪所用之物，併請依法宣告沒
    收乙節，似有誤會，附此敘明。
據上論斷，應依刑事訴訟法第二百九十九條第一項前段，刑法第
第二百七十一條第一項、第二項、第二十六條前段、第十八條第
三項，判決如主文。
本案經檢察官靳開聖到庭執行職務。
中    華    民    國    95    年    11    月    30    日
                  刑事第八庭  審判長法?官  王屏夏
                  ?
                    ????????法  官  彭全曄
??????????????????法?官  王偉光
以上正本證明與原本無異
如不服本判決應於送達後10日內向本院提出上訴狀
??                                書記官  陳怡君
中    華    民    國    95    年    12    月    4     日
附錄本案論罪科刑法條全文：
中華民國刑法第271條
殺人者，處死刑、無期徒刑或 10 年以上有期徒刑。
前項之未遂犯罰之。
預備犯第 1 項之罪者，處 2 年以下有期徒刑。


司法院資訊處製作；財團法人民間司法改革基金會備份。
